【裁判字號】    98,勞訴,162
【裁判日期】    990122
【裁判案由】    給付資遣費等
【裁判全文】
臺灣臺北地方法院民事判決             98年度勞訴字第162號
原      告  甲○○
訴訟代理人  乙○○
被      告  克瑞格有限公司
法定代理人  丙○○○
訴訟代理人  丁○○
上列當事人間請求給付資遣費等事件，本院於中華民國99年1月8
日言詞辯論終結，判決如下：
    主      文
原告之訴及假執行之聲請均駁回。
訴訟費用由原告負擔。
    事實及理由
一、原告主張：
    原告自民國94年6月1日起受僱於被告，擔任專櫃人員職務，
    詎自98年4月起，被告未得原告同意即片面取消每月新臺幣
    （下同）2000元之治裝費津貼，並將業績計算方式由雙人合
    績制改為個別計算業績制，原告雖向被告表示不同意前開勞
    動條件之變更，惟不獲置理；被告嗣於同年5月5日要求原告
    簽署離職申請書，原告當時不知被告真意為何，直至同年6
    月3日收到被告公文，方知被告有終止勞動契約之意，原告
    遂於98年6月18日以被告違反勞動基準法（以下簡稱勞基法
    ）第14條第1項第5款事由，終止兩造間勞動契約。原告之平
    均工資為2萬6355元，爰先位主張依勞基法第14條第4項、第
    19條之規定，向被告請求資遣費10萬7616元及非自願離職證
    明；縱認原告終止契約不合法，惟被告亦以勞基法第11條第
    5款事由終止兩造間勞動契約，另備位主張依勞基法第16條
    、第17條、19條之規定，請求被告給付預告期間工資2萬635
    5元、資遣費10萬7616元及非自願離職證明，並為先位聲明
    ：（一）被告應給付原告10萬7616元，及自98年6月10日起
    至清償日止，按年息5％計算之利息。（二）被告應發給非
    自願離職證明。（三）願供擔保，請准宣告假執行；另備位
    聲明：（一）被告應給付原告13萬5795元，及自98年6月10
    日起至清償日止按年息5％計算之利息。（二）被告應發給
    非自願離職證明。（三）願供擔保，請准宣告假執行。
二、被告則以：
    被告原以雙人合績制計算原告業績獎金，亦即業績平分，但
    因其他員工表示此有不同工但同酬而失公允之情，遂自98年
    5月起變更業績獎金計算方式，改為個別計算業績以分配獎
    金，並自98年4月起取消每月2000元之治裝費津貼，惟上開
    變更業經原告同意。又98年6月3日公文並非被告製作，被告
    係於同年6月8日開會決議將原告調至距原告住所較近之遠東
    百貨公司寶慶店，並未解僱原告，被告迄今仍希望原告返回
    公司工作等語置辯。並聲明：（一）原告之訴及假執行之聲
    請均駁回。（二）如受不利判決，願供擔保請准宣告免假執
    行。
三、經本院與兩造整理本件不爭執事項如下（見本院卷第61頁背
    面至第62頁、第70頁及背面、第71頁背面）：
（一）原告自94年6月1日起受僱於被告，擔任專櫃人員職務。
（二）雙和太平洋百貨股份有限公司於98年6月3日收到「克瑞格
      有限公司（CRAIG）營業部」為發文者之CRAIG專櫃人員異
      動通知：「CRAIG本櫃人員甲○○因個人生涯規劃，於6月
      4日離職，本公司將指派新進人員盧鳳惠於6月5日接任。
      敬請貴百貨協助申請打卡片及名牌相關作業事宜」（見本
      院98年度司北勞調字第21號卷第8頁）。
（三）原告於98年6月11日向臺北縣勞工局申請調解，經臺北縣
      勞資權益維護促進會於98年6月17日召開協調會議，被告
      到場表示其僅調動服務據點，希望原告繼續服務（見同上
      調卷第9頁）。
（四）原告於98年6月18日以被告任意變動98年5月份薪資內容，
      又違法於98年6月3日解僱之理由，寄發存證信函終止兩造
      間之勞動契約（見同上調卷第11頁）。被告亦於98年6月
      18日致函原告，通知原告於98年6月20日前往遠東百貨寶
      慶分公司XING專櫃報到，逾期未報到且連續曠職3日以上
      即視同自動離職（見同上調卷第12、13頁）。
（五）被告於98年7月1日將原告之勞工保險及全民健康保險轉出
      （原因發生日期98年6月30日）（見本院卷第18頁）。
（六）被告取消原告每月治裝費2000元，業績由雙人櫃原本採雙
      人合績，亦即業績平分，改為各別計算業績以分配獎金。
（七）原告係採勞工退休新制，平均工資按2萬6355元計算。
四、經查，原告主張被告未經原告同意，片面取消每月2000元治
    裝費津貼，並將業績計算方式由雙人合績制改為個別計算業
    績制，故先位主張被告有勞基法第14條第1項第5款事由，而
    終止兩造間勞動契約，並請求被告給付資遣費及非自願性離
    職證明；另備位主張被告以勞基法第11條第5款事由終止兩
    造間勞動契約，故請求被告給付預告期間工資、資遣費及非
    自願離職證明云云，此為被告所否認，並以前詞置辯，是本
    件爭點在於：（一）被告是否有勞基法第14條第1項第5款事
    由，故原告得於98年6月18日終止兩造間勞動契約，而請求
    被告給付資遣費及開立離職證明？（二）被告是否於98年6
    月3日以勞基法第11條第5款事由終止兩造間之勞動契約，故
    原告得請求被告給付預告期間工資、資遣費及開立離職證明
    ？
（一）按雇主不依勞動契約給付工作報酬，或對於按件計酬之勞
      工不供給充分之工作者，勞工得不經預告終止契約：第17
      條規定於本條終止契約準用之；勞動契約終止時，勞工如
      請求發給服務證明書，雇主或其代理人不得拒絕，勞基法
      第14條第1項第5款、第4項、第19條定有明文，是需雇主
      不依勞動契約給付報酬，或對按件計酬之勞工不供給充分
      之工作者，勞工得不經預告終止勞動契約，並請求給付資
      遣費，且勞動契約終止時，才得請求雇主發給服務證明書
      。本件被告固不否認確有取消原告每月之治裝費2000元，
      並將業績由雙人櫃之雙人合績制，改為各別計算業績以分
      配獎金，惟辯稱此舉業經原告同意等語。經查：被告所辯
      之事實，業據證人趙紀程即被告公司前任員工於本院審理
      中結證稱：之前在被告公司擔任業務，已於98年11月16日
      離職。伊負責找專櫃小姐，聯繫接洽渠等業務及公司配薪
      事宜，還需聯繫百貨公司樓管安排櫃位、活動，故知道專
      櫃小姐薪資，包括底薪、津貼、車資補助、業績獎金、全
      勤獎金。業績獎金有雙人合績制或個人獎金制，雙人合績
      制係指兩人站櫃但業績平分，個人獎金制就看自己業績作
      多少就拿該得的獎金。原告本來是採雙人合績制，但與他
      合櫃的同仁反應不公平，認為原告做不到這麼多業績卻要
      平分獎金，伊向被告公司反應，被告公司表示改成個人獎
      金制，伊遂前往原告任職的雙和太平洋百貨公司告知原告
      獎金部分要改成個人獎金制，原告說按公司意見，渠沒有
      意見，因為雙人合績制之專櫃小姐只能抽2.5％獎金，但
      個人獎金制則可抽4.5％獎金，故原告同意變更。此外還
      告知取消每月2000元津貼，蓋公司在與專櫃小姐面談時，
      會告知該津貼並非固定發給，而要看表現，在告知原告變
      更獎金制度時，有一併通知每月2000元津貼要取消，原告
      有同意，說對公司的改變沒意見，願照公司的意思。原告
      同意調整後，伊才製作書面報告向被告公司呈報等語（見
      本院卷第71至72頁），原告亦自承證人趙紀程確實有到雙
      和太平洋百貨公司告知獎金要改成個人獎金制，並取消每
      月2000元的津貼等語（見本院卷第71頁背面），復有原告
      與其他營業員業績差距之業績統計表在卷可稽（見本院卷
      第73、74頁），是依證人趙紀程所述，原告確有同意將獎
      金制度由雙人合績制改成個人獎金制，蓋後者可抽較高比
      例之獎金，且同意取消每月2000元津貼，故被告上開變更
      並非未得原告同意，而有勞基法第14條第1項第5款之不依
      兩造約定給付報酬之情，原告以此為由，而於98年6月18
      日依上開規定終止兩造間勞動契約，自非適法，故其先位
      主張依勞基法第14條第4項、第19條規定請求被告給付資
      遣費及發給服務證明書，難認有理。
（二）按當事人主張有利於己之事實者，就其事實有舉證之責任
      ，民事訴訟法第277條前段定有明文。又按民事訴訟如係
      由原告主張權利者，應先由原告負舉證之責，若原告先不
      能舉證，以證實自己主張之事實為真實，則被告就其抗辯
      事實即令不能舉證，或其所舉證據尚有疵累，亦應駁回原
      告之請求，最高法院74年度臺上字第913號裁判可資參照
      。本件原告備位主張被告於98年6月3日以勞基法第11條第
      5款事由終止兩造間之勞動契約云云，惟此為被告所否認
      ，原告就被告確有通知原告終止勞動契約之利己事實，自
      負有舉證責任。經查，原告於本院中主張：係訴外人即被
      告公司前任業務戊○○及被告訴訟代理人丁○○向原告為
      終止之通知等語，然證人戊○○經本院通知未到，原告復
      表示證人不會到庭，故撤回傳訊云云（見本院卷第78頁背
      面），至被告訴訟代理人丁○○則當庭否認曾向原告為解
      僱之通知，僅詢問原告可否換到別家百貨公司站櫃，被告
      公司至今仍希望原告返回公司上班，且於勞資爭議協調時
      亦為同樣要求等語（見本院卷第78頁背面），兩造亦不爭
      執被告確於98年6月18日通知原告於98年6月20日前往遠東
      百貨寶慶分公司XING專櫃報到等情屬實，並有臺北縣勞資
      權益維護促進會處理勞資爭議協調會會議紀錄附卷可憑（
      見本院卷第17頁），經核該協調會會議紀錄上資方亦係主
      張：「本公司（指被告）並無意將勞方（指原告）資遣或
      解僱，僅將勞方調動服務據點（離住家較近處）...勞方
      之服務據點目前由代班人員暫代，仍希望勞方能回公司繼
      續服務...」等語明確，至原告所稱被告公司6月3日之公
      文函雖表示：「GRAIG本櫃人員甲○○（指原告）因個人
      生涯規劃，於6月4日離職，本公司將指派新進人員盧鳳惠
      於6月5日接任。敬請貴百貨公司協助申請打卡片及名牌相
      關作業事宜」（見同上調卷第8頁），然上開公文之受文
      者係訴外人「雙和太平洋」百貨公司而非原告，且公文簽
      收者「張蕙心」係該百貨公司主管，亦非被告公司員工，
      此為原告所不爭，並自承該公文係訴外人張蕙心交付等語
      （見本院卷第72頁），故原告未能證明被告公司何人員於
      何時、何地向原告為解僱之意思表示，原告主張被告已於
      98年6月3日以勞基法第11條第5款事由終止兩造間之勞動
      契約云云，要無足採。兩造間勞動契約既未合法終止，原
      告備位主張依勞基法第16條、第17條、19條之規定，請求
      被告給付預告期間工資、資遣費及發給非自願離職證明，
      亦無理由。
五、綜上所述，被告既無勞基法第14條第1項第5款所定不依兩造
    約定給付報酬之情，原告復無法證明被告已於98年6月3日以
    勞基法第11條第5款事由終止兩造間之勞動契約，則原告先
    位主張依勞基法第14條第4項、第19條之規定，請求：（一
    ）被告應給付原告10萬7616元，及自98年6月10日起至清償
    日止，按年息5％計算之利息，（二）被告應發給非自願離
    職證明；另備位主張依勞基法第16條、第17條、19條規定，
    請求：（一）被告應給付原告13萬5795元，及自98年6月10
    日起至清償日止按年息5％計算之利息，（二）被告應發給
    非自願離職證明，均無理由，應予駁回。又原告之訴既經駁
    回，其假執行之聲請亦失所附麗，應併予駁回。
六、本件事證已臻明確，兩造其餘攻擊防禦方法及舉證，核與判
    決結果無影響，爰不再一一論列，併予敘明。
七、據上論結，本件原告之訴為無理由，依民事訴訟法第78條，
    判決如主文。
中    華    民    國    99    年    1     月     22   日
                  勞工法庭    法  官  孫正華
以上正本係照原本作成。
如對本判決上訴，須於判決送達後20日內向本院提出上訴狀。
中    華    民    國    99    年    1     月    22    日
                              書記官  林秀娥

司法院資訊處製作；財團法人民間司法改革基金會備份。
